【裁判字號】    97,重訴,417
【裁判日期】    971028
【裁判案由】    侵權行為損害賠償
【裁判全文】
臺灣板橋地方法院民事判決             97年度重訴字第417號
原      告  乙○○
訴訟代理人  鍾耀盛律師
被      告  甲○○
                      號
上列當事人間請求侵權行為損害賠償事件，經本院刑事庭移送前
來（附民案號：97年度交重附民字第10號，刑事案號：97年度交
訴字第51號）本院於中華民國97年10月14日言詞辯論終結，判決
如下：
    主      文
被告應給付原告新臺幣捌拾萬元，及自民國九十七年五月十九日
起至清償日止，按週年利率百分之五計算之利息。
原告其餘之訴駁回。
訴訟費用由被告負擔九分之一，餘由原告負擔。
本判決第一項於原告以新臺幣貳拾柒萬元為被告供擔保後，得假
執行。
原告其餘假執行之聲請駁回。
    事實及理由
一、原告主張：
(一)、被告係臺北縣板橋市公所清潔隊司機，負責駕駛垃圾車清運
    垃圾為業，為從事駕駛業務之人。其於民國96年8 月20日上
    午7 時50分許，駕駛車牌號碼S5-350號垃圾車，搭載原告之
    配偶林榮松，自臺北縣板橋市公所清潔隊隊部出發開始載運
    清理垃圾之工作，隨後並沿臺北縣樹林市○○街往環河路之
    方向行駛。嗣於同日上午10時32分許，其駕車行經水源街省
    民公園前時，原應注意汽車在劃有分向限制線之路段行駛時
    ，不得駛入來車之車道內，而當時天候雖有雨，但日間有自
    然光線，且道路雖濕潤，但無任何缺陷與障礙，視距良好，
    並無不能注意之情事，詎被告竟疏於注意，貿然橫越雙黃線
    駛入對向車道，適有訴外人張哲生駕駛車號BS-157號自用曳
    引車（該車牽引車號EH-02 號子車）自對向車道迎面而來，
    見狀不及煞停及閃避，該曳引車之右前車頭遂撞及被告所駕
    垃圾車之前車頭，致該垃圾車所搭載之林榮松跌出車外，受
    有左踝創傷性截肢、右小腿開放性骨折、胸部到腹部瀰漫性
    皮下氣腫、頭部創傷等全身多處外傷，經送醫急救後，仍於
    同日上午11時55分許因引發出血性休克不治死亡。原告為林
    榮松之配偶，逢此變故，精神上之痛苦難以形容。而被告因
    未遵守交通規則而肇事，致林榮松死亡，應負完全之責任。
    為此依民法第192 條、第194 條規定，請求被告賠償喪葬費
    用新台幣（下同）20萬元及精神上損害賠償100 萬元。
(二)、聲明：被告應給付原告1,200,000 元，及自本訴狀繕本送達
    之翌日起至清償日止，按週年利息百分之五計算之利息；訴
    訟費用由被告負擔；願供擔保，請准宣告假執行。
二、被告未於言詞辯論期日到場，亦未提出書狀作何聲明或陳述
    。
三、原告主張：原告為林榮松之配偶，被告於96年8 月20日上午
    7 時50分許，因駕車違反交通規則，致林榮松死亡之事實，
    業據提出本院97年交訴字第51號刑事判決1 份為證。且被告
    於本院97年度交訴字第51號刑事案件審理中，對上揭因過失
    致林榮松死亡之事實亦坦承不諱（見本院97年度交訴字第51
    號刑事卷97年5 月21日審判筆錄），並有道路交通事故調查
    報告表(一)(二)、道路交通事故現場圖各1 份、肇事現場及肇事
    車輛照片26張附於上開刑事案卷可稽（見台灣板橋地方法院
    檢察署96年相字第1033號相驗卷第26頁至第43頁）。按汽車
    在劃有分向限制線之路段行駛時，不得駛入來車之車道內，
    道路交通安全規則第97條第1 項第2 款定有明文。被告係汽
    車駕駛人，原應注意遵守上開交通規則之規定，當時雖天候
    有雨但視距良好、路面無缺陷或障礙物，有前述道路交通事
    故調查報告表在卷可考，且為被告於前開刑事案件警訊時自
    承在卷（見上開相驗卷第9 頁），依其智識能力及當時情形
    均無不能注意之情事，竟疏未注意遵守上開規定，而貿然於
    有分向限制線之路段將汽車駛入來車車道，被告駕車行為顯
    有過失；本件車禍肇事原因，經檢察官函請台灣省台北縣區
    車輛行車事故鑑定委員會鑑定結果，亦認定被告有上開肇事
    原因，有該會96年12月3 日北縣鑑字第961216號函所附鑑定
    意見書1 份附於上開刑事案卷可參（見台灣板橋地方法院檢
    察署96年度偵字第2950 2號偵查卷第2 至4 頁）。又被害人
    林榮松因遭被告駕車不慎而跌出車外，而引發出血性休克死
    亡之事實，有亞東紀念醫院之診斷證明書（見上開相驗卷第
    23頁）附卷可稽，並經台灣板橋地方法院檢察署檢察官督同
    檢驗員相驗明確，製有勘驗筆錄、相驗屍體證明書及驗斷書
    各1 份、相驗屍體照片共16張在卷可按。是被告之駕車肇事
    行為與林榮松死亡間，顯有相當因果關係。故原告依侵權行
    為之法律關係，主張被告因過失不法侵害原告之權利，應負
    損害賠償之責，自屬有據。
四、按汽車、機車或其他非依軌道行駛之動力車輛，在使用中加
    損害於他人者，駕駛人應賠償因此所生之損害。又不法侵害
    他人致死者，對於支出醫療及增加生活上需要之費用或殯葬
    費之人，亦應負損害賠償責任。不法侵害他人致死者，被害
    人之父、母、子、女及配偶，雖非財產上之損害，亦得請求
    賠償相當之金額。民法第191 條之2 、第192 條、第194 條
    分別定有明文。本件被告就本件車禍之發生既有過失，自應
    負損害賠償責任，茲將原告請求賠償之項目分述如下：
(一)、喪葬費用：原告主張其因林榮松死亡，支出殯葬費用計200,
    000 元等情，業據提出台北縣澄茂禮品社明細表影本影本1
    紙為佐，被告於相當時期受合法通知，未於言詞辯論期日到
    場，復未提出任何書狀爭執或否認原告上開主張，堪認原告
    此部分主張為真實，應予准許。
(二)、精神慰藉金：原告主張為林榮松之配偶，因遭喪夫之痛，故
    依民法第194 條規定，請求被告賠償精神慰藉金100 萬元等
    語。經本院審酌原告與被害人間之關係，及卷附兩造之財產
    資料，及兩造之教育、家庭狀況、經濟狀況、原告等精神痛
    苦之程度、本件侵權行為發生之原因、實施之手段、造成之
    結果等一切情狀，認原告請求賠償100 萬元之精神慰藉金尚
    屬過高，應核減為60萬元方屬公允，逾此部分不應准許。
(三)、是原告所受損害額共計為800,000 元。
五、綜上論述，原告依據侵權行為法律關係為本件請求，請求被
    告給付800,000 元，及自起訴狀繕本送達被告翌日即97年5
    月19日起至清償日止，按週年利率百分之5 計算之利息，即
    無不合，應予准許。原告逾上開部分之請求，則不應准許，
    應予駁回。
六、原告陳明願供擔保，聲請宣告假執行，經核其勝訴部分並無
    不合，爰酌定相當之擔保金額，予以准許。至原告敗訴部分
    ，其假執行之聲請亦失所附屬，應予駁回。
七、結論：本件原告之訴為一部有理由，一部無理由，依民事訴
    訟法第385 條第1 項前段、第79條、第390 條，判決如主文
    。
中    華    民    國    97    年    10    月    28    日
                  民事第三庭    法  官  邱育佩
以上正本係照原本作成。
如對本判決上訴，須於判決送達後20日內向本院提出上訴狀
中    華    民    國    97    年    10    月    28    日
                                書記官  林兆嘉


司法院資訊處製作；財團法人民間司法改革基金會備份。
